【裁判字號】    98,交聲,1606
【裁判日期】    980824
【裁判案由】    違反道路交通管理處罰條例聲明異議
【裁判全文】
臺灣臺北地方法院交通事件裁定        98年度交聲字第1606號
原處分機關  臺北市交通事件裁決所
聲明異議人
即受處分人  乙  ○
上列受處分人因違反道路交通管理處罰條例案件，對於臺北市交
通事件裁決所民國98年4 月10日所為之處分（原處分案號：北市
裁罰字第裁22－AC0000000 號裁決），聲明異議，本院裁定如下
：
        主  文
異議駁回。
        理  由
一、按汽車駕駛人，行車速度，超過規定之最高時速，處新臺幣
    （下同）1 千2 百元以上2 千4 百元以下罰鍰，道路交通管
    理處罰條例第40條定有明文，而汽車駕駛人駕駛汽車違反道
    路交通管理處罰條例第40條規定者，除應依該條所規定之罰
    鍰處罰外，並予記違規點數1 點，道路交通管理處罰條例第
    63條第1 項第1 款亦定有明文。
二、本件聲明異議人即受處分人乙○於民國97年11月19日下午1
    時8 分許，駕駛車號5352－KL號自用小客車行經臺北市○○
    ○路○ 段南往北方向處，該路段最高時速限制50公里，竟以
    時速65公里之速度駕駛，而超速15公里，經臺北市政府警察
    局士林交通分隊員警甲○○以科學儀器採證，認受處分人違
    反道路交通管理處罰條例第40條規定，逕行掣單舉發，受處
    分人於舉發通知單上所載應到案日期前向原處分機關提出申
    訴，經原處分機關函請舉發單位調查結果，仍認受處分人有
    前開違規行為，原處分機關乃依前開道路交通管理處罰條例
    第40條、第63條第1 項第1 款（漏引第1 項第1 款）規定，
    於98年4 月10日裁處受處分人罰鍰1 千6 百元，並記違規點
    數1 點。
三、訊據受處分人就於前揭時地駕駛車號5352－KL號自用小客車
    ，然為警測速拍攝等事實固坦承不諱，惟仍矢口否認有任何
    違反道路交通管理處罰條例規定之行為，辯稱：測速結果應
    不準確，因(一)測速係發射雷達波後利用都普勒效應（偵測移
    動物體時，雷達波本身的頻率會飄移），偵測移動物體的速
    度，而從舉發照片可知(1)測量現場有數面標示牌、地面交通
    反光片，將會造成測速訊號干擾，(2)同時進入測試區者共有
    三輛車子，究竟何車反射出偵測超速之雷達波並不清楚，(二)
    警員架設之機器是否屬合格測試儀器不明，而員警提供之商
    品檢驗局合格證書顯示主機、天線為不同序號，表示此二設
    備必須同時使用方屬合格，惟舉發照片上僅顯主機序號，並
    未無天線序號，故是否舉發時係配合使用該合格證書上顯示
    之天線尚值懷疑，(三)另就拍攝結果有效範圍之人工判讀部分
    分有左手、右手判讀片，因之前接受罰單係使用右手判讀片
    ，惟本次應係使用左手判讀片，故判讀產生錯誤云云。經查
    ：
  (一)受處分人於前揭時地駕駛車輛，而經證人即員警甲○○架設
    雷達測速儀檢測、拍攝等事實，除經受處分人坦承不諱外，
    並有雷達測速儀拍攝舉發照片在卷可稽。而現場速限為每小
    時50公里，惟該舉發照片中顯示受測車輛「SPEED065km/h」
    ，即測得受處分人車輛該時車速為每小時65公里等情，亦有
    舉發照片附卷可查。
  (二)又就舉發儀器之合格性乙節：
    1.本件採為與發之雷達測速儀器主機、天線之器號分別為80
      4-309/60019 、及590-100/0113 號 乙節，除由舉發照片
      上方顯示主機器號外，另經證人甲○○於本院具結證述：
      本件舉發器械係於97年11月19日上午10時許到場親自架設
      ，架設前會先做拍攝現場之線速、路段確認設定，再以隨
      身攜帶之板手，針對器械做檢查、確認序號之動作，而本
      件確認結果即為主機型號804-309/60019 、天線型號590-
      100/0113號，雖理論上主機、天線可分開架設，但從領得
      本組主機、天線後，均未曾將此組主機、天線分開架設等
      語明確（見本院98年5 月11日筆錄第4 、5 、9 、10頁）
      ；又以證人甲○○係本件原處分機關所認定受處分人有前
      開違規行為之原證人，其到庭在本院法官面前具結以言詞
      供述本件訴訟上之待證事實（即受處分人有右開違規事實
      ），因其與受處分人毫無怨懟，自無自陷於偽證罪之追訴
      而構詞誣賴受處分人之理；且於本件卷存證據資料內並無
      任何積極證據足以證明員警上開供述係屬虛偽，亦未有足
      以令人顯信其證述為不可採之品性證據或前科證據存在，
      本院自不得僅臆證人為本見開單告發受處分人之員警而全
      盤抹煞其餘訴訟上所具之證人資格，況受處分人就上開證
      人陳證，無法舉出或提出任何對其有利之證據資料，以使
      本院對證人所述產生合理之懷疑，從而本院可認製單員警
      陳證之正確性，認本組主機、天線架設之型號為804-309/
      60019 、及590-100/0113號。再上開舉發器械之804-309/
      60019 主機、及590-100/0113號天線，前曾於97 年7月23
      日送經濟部標準檢驗局鑑定，而於97年7 月23日檢定合格
      ，其器械準確有效期限為98年7 月31日等情，亦有經濟部
      標準檢驗局97年7 月23日MO00 00000號雷達測速儀檢定合
      格證書在卷可稽，是可認本件舉發器械合格性，受處分人
      空言質疑：主機、天線未如檢定合格證書所載搭配使用，
      影響檢測數字正確性云云，委不足採。
    2.至受處分人經於本院庭訊中質疑有關舉發儀器經常送修、
      穩定性不佳等情，而以證人甲○○現場攜帶之器械上方有
      多種標籤可佐，惟上開標籤係「抽檢」標籤，並非「維修
      」標籤，由其上標籤顯示最近一次抽檢為「97年3 月21日
      」，另於「97年7 月21日」亦經送檢定，均為合格等情，
      亦經證人甲○○於本院具結證述明確（見同日筆錄第10頁
      ），是由本件舉發器械4 個月內即經抽檢、檢驗合格等事
      實相參，可認本件舉發器械之穩定性，更可佐於檢驗合格
      後4 個月內之檢測舉發數字正確性，受處分人以舉發器械
      上標籤過多而質疑器械穩定性，顯有誤會。
  (三)就舉發現場存在因素而影響檢測數字之部分：
    1.本件雷達測速係利用都卜勒效應原理，因固定頻路之聲源
      在行進中會因聲源溯路之不同產生頻率變化，故由雷達天
      線發出固定頻率之電磁波，打在行進中車輛上，車輛反射
      回來之電波因行車速率之變化，將造成反射電波頻率變動
      ，由反射電波頻率公式即可反推回該車輛行車速率（公式
      ：Vd=1.8×fd×λ，Vd為每小時相對應公里速率，fd為都
      卜勒頻率Hz，λ為受檢測雷達測速儀器發射信號之波長公
      尺）。而當車輛駕駛通過雷達波，都卜勒信號會因為車輛
      長度、尺寸和構造不同改變，舉發器械中裝有微處理機，
      可在嘟卜勒週期內測量多個數值，亦儲存、評估該等數值
      ，測速照相單元中所有測得之都卜勒週期均被紀錄列在柱
      狀圖上，利用原本設定之平均值，從多個測量值中區別出
      多數值、和少數值，而可將超過速限的部分分離，當車輛
      超過速限者，相機即自動進行拍攝。故倘有同一時間多輛
      車子以不同速度行駛過同一地點，因同時有術個頻率標記
      產生中間間格，在可分離數值中間間隔超過2KM/H （2MPH
      ）時，數據將被列為無效。是由車輛進入都卜勒區段而取
      得之分離數值，於中間間隔情形即可區別。
    2.雖舉發照片中顯示有多輛車輛，再經員警以判讀都卜勒有
      效區域之判讀片，雖分有左向、右向來車判讀片（受處分
      人誤認係「右手片」、「左手片」），業經證人甲○○庭
      呈附卷，而實際以本件舉發照片無論為左向、右向來車判
      讀片套讀，雖舉發照片攝得3 輛汽車，惟進入都卜勒有效
      區域者，僅有1 輛即受處分人駕駛之車輛，是無論有無誤
      用判讀片，均不影響判讀結果。又以儀器舉發原理相參，
      凡多輛車輛經過雷達波區測得之都卜勒數據業經微處理，
      排除前後車輛造成之數據中斷間隔、混淆情形，而經認定
      為有效數據，方會進行自動拍攝，已如前述，則將攝得結
      果再經判讀片確認，進入判讀片有效區段者，即可認定為
      經儀器排除無效數據後之違規車輛。是雖於相機拍攝時有
      3 輛車輛同時出現，惟因進入有效區段之車輛僅有受處分
      人車輛1 輛，亦已可佐定經儀器排除無效數據判定為超速
      者，僅受處分人駕駛之車輛1 輛。受處分人圖以舉發照片
      中顯示多輛車輛即推認誤判，尚嫌速斷。
    3.受處分人仍辯稱：細觀舉發照片中強烈反光可知現場下方
      、汽車上方均有多片交通號誌反光板，將影響都卜勒測得
      數據正確性云云。惟因舉發照片係以「閃光」拍攝，而測
      速係以「雷達波頻」，二者原理迥異，縱經「閃光後反光
      強烈」，亦非顯示「雷達波頻強烈」，二者並無正比關係
      ，即由舉發照片目視觀得、因拍攝閃光所生之反射光強烈
      ，與雷達波頻反射之強烈度無涉，非可逕推。再以本件舉
      發係於車輛進入雷達波區段後產生之反射波頻率「變動」
      經記錄為柱狀圖，再微處理數據判定，結果為超速者方自
      動進行拍攝，是由「定點」「同方向」發射雷達波、測定
      反射波頻率「變動」、再紀錄柱狀圖區別「多量值」、「
      少量值」，已可排除現場「未移動之固定物體」造成之持
      續定向固定數值、或特例不定向之固定數值雷達反射波數
      據，故受處分人主張照片內之定點反光片，難認可就本件
      舉發測得數據產生訊號干擾。
  (四)綜上，故由現場合格科學儀器，測得受處分人車輛該時車速
    為每小時65公里，惟該地速限為每小時50公里等事實，堪以
    認定。原處分機關依行為時之道路交通管理處罰條例第第40
    條、第63條第1 項第1 款（漏引第1 項第1 款）規定，裁處
    受處分人罰鍰1 千6 百元，並記違規點數1 點，核無不合。
    本件聲明異議為無理由，應予駁回。
據上論斷，應依道路交通案件處理辦法第19條，裁定如主文。
中    華    民    國    98    年    8     月    24    日
                  交通法庭    法  官  郭惠玲
以上正本證明與原本無異。
如不服本裁定，應於裁定送達後5 日內向本院提出抗告狀。
                              書記官  江虹儀
中    華    民    國    98    年    8     月    25    日


司法院資訊處製作；財團法人民間司法改革基金會備份。
